【裁判字號】    95,上訴,2474
【裁判日期】    951221
【裁判案由】    妨害國幣懲治條例
【裁判全文】
臺灣高等法院刑事判決                95年度上訴字第2474號
上  訴  人
即  被  告  甲○○
選任辯護人  游文華律師
上列上訴人因妨害國幣懲治條例案件，不服臺灣士林地方法院94
年度訴字第796號，中華民國95年5月17日第一審判決（起訴案號
：臺灣士林地方法院檢察署94年度毒偵字第10025號），提起上
訴，本院判決如下：
    主  文
原判決撤銷。
甲○○意圖供行使之用，而偽造幣券，未遂，處有期徒刑壹年拾
月。扣案之偽造紙鈔防偽線紙張參紙（拾壹條）、電腦壹組（含
主機壹台、螢幕壹台、掃瞄列印機壹台、鍵盤貳個、滑鼠壹個）
及刀片壹支均沒收。
    事  實
一、甲○○意圖供行使之用，於民國94年6月8日起，在臺北縣汐
    止市○○路121巷24號自家住處，以電腦、掃瞄列印機等工
    具，先下載電腦網站內之新臺幣面額100元及1000元之紙幣
    圖檔，再存檔在其電腦內，並著手於偽造紙鈔之防偽線3 張
    （11條），準備伺機進一步選購紙張後偽造新臺幣等國幣而
    未遂，嗣於94年9月16日下午7時15分許，為臺北市政府警察
    局內湖分局員警持原法院法官核發之搜索票前往上址執行搜
    索時，當場查獲，並扣得其所有供偽造紙鈔防偽線紙張3 張
    （11條）、電腦1組（含主機1台、螢幕1台、掃瞄列印機1台
    、鍵盤2個、滑鼠1個）及刀片1支。
二、案經臺北市政府警察局內湖分局報請臺灣士林地方法院檢察
    署檢察官偵查起訴。
    理  由
壹、證據能力部分：
(一)、被告之選任辯護人雖主張被告在警詢及偵查中的筆錄係違背
    被告意願之陳述，沒有證據能力云云。惟按刑事訴訟法第
    156條第1項之規定，被告之自白非出於強暴、脅迫、利誘、
    詐欺、疲勞訊問、違法羈押或其他不正之方法，且與事實相
    符者，得為證據。查由警詢及檢察官訊問筆錄觀之，被告於
    警詢及檢察官訊問時之過程中，言談自然，警方並未採取強
    暴、脅迫、利誘、詐欺、疲勞訊問等不法訊問方式，揆諸前
    揭說明，可認被告於警詢及檢察官訊問時之自白，並非出於
    強暴、脅迫、詐欺或利誘，具有證據能力而得採為證據。
(二)、監聽所得之譯文內容之證據能力：
    查台灣士林地方法院檢察署94年7月21日94年士檢公監續字
    第000139，監聽期間係94年7月22日上午10時起至同年8月19
    日上午10時止，另同署94年8月18日94年士檢公監續字第000
    157號之通訊監察書，監聽期間係94年8月19日上午10時起至
    同年9月16日上午10時止，係檢察官依職權所簽發，案由載
    為槍砲彈藥刀械管制條例第8條第4項等，共有6支電話被監
    聽，其中一支電話0000000000號，係被告之母李麗雪所申請
    ，由被告使用，有該二紙監察書、通聯調閱查詢單、被告之
    個人戶籍資料可稽，因有6支電話被監聽，故案由以槍砲彈
    藥刀械條例等例示之，再經證人即執行本案監聽之警員乙○
    ○所證，該監聽票之由來係上開檢察署檢察官指揮偵辦的組
    織犯罪條例案件，當時被告是被監聽對象，監聽譯文係伊依
    聽自被告與他人對話照實錄製，亦有其到庭結證無訛。縱係
    監聽結果與原來監聽票之案由不同，惟原來監聽票係合法核
    發，且本院引為證據之下述日期之監聽對話，亦在上開監聽
    票之合法核發之監聽時間內，則該監聽譯文，並無「顯有不
    可信之情況」，依刑事訴訟法第159之4第1款規定自得為證
    據，附此敘明。
貳、實體部分：
一、訊之被告雖坦承電腦中有新臺幣面額100元及1000元之紙鈔
    圖片檔，惟辯稱：伊並無意圖供使用之意思，圖片是在網路
    上尋獲存入電腦，其目的僅只是要儲存而已，係作為趣味性
    用途，好奇而已云云。
二、經查：
(一)、被告對於前揭犯罪事實，業於原審審理時坦白承認（原審卷
    第51頁），且有扣案電腦內之新臺幣100元及1000元檔案列
    印資料12張在卷可稽，復有偽造新臺幣500元紙鈔防偽線紙
    張3張、刀片1支及電腦1組（含主機1台、螢幕1台、掃瞄列
    印機1台、鍵盤2個、滑鼠1個）扣案可資佐證，而扣案之偽
    造偽線用紙3張（11條），經中央印製廠鑑定結果，認定「
    鈔券折光變色窗式安全線係在紙張抄造時直接與紙漿結合並
    露出五段於紙面，輕轉鈔紙，安全線顯示變色效果。來函所
    示之安全線A4用紙係以具黏性之箔膜黏在紙張上再以噴墨方
    式印上彩色條狀仿造，與真鈔之折光變色窗式安全線不同」
    ，有中央印製廠94年10月3日中印發字第0940003918號函附
    卷可參。再本院準備程序時，由被告親自操作自本院提供之
    電腦將台灣國旗網及立地城網站內之1百元及1千元之紙鈔圖
    檔下載，該下載出來之二紙之紙幣號碼與扣得被告電腦內之
    紙幣圖檔之號碼（紙幣號碼詳偵查卷54、55、56及本院卷85
    、86）相同，亦有本院95年9月29日之筆錄及列印出之該二
    紙紙鈔之號碼可稽。
(二)、就被告辯護人所辯，其尚未著手於偽造幣券之行為乙節。證
    人即查獲員警魏德勝於本院審理時結證：被告係受通訊監察
    對象，於執行通訊監察時，發現被告有交易偽鈔國幣之情形
    ，搜索當時查獲製造紙鈔之相關材料，真鈔上面的防偽線，
    在現場與電腦上都有，被告並曾回答尚在選購紙張等語（見
    本院卷第103頁），苟如被告前揭所稱，被告於網路網站上
    下載之相關新臺幣面額100元及1000元之紙鈔圖片，僅供存
    檔之趣味性使用，則為何查獲現場會有如前所述之製作偽鈔
    之防偽線相關材料？且防偽線不只電腦中有存檔，亦存在於
    現場之實材，其顯有著手為製作偽鈔之犯行。
(三)、又據證人即查獲員警魏德勝亦於本院審理結證：查獲當時在
    掃瞄機上面的平版已有畫好1000元大小之格子，並有貼貼紙
    等語（見本院卷第104頁），是若真如被告所稱其僅係基於
    好奇於網站下載相關紙鈔圖檔，並無偽造意思，則被告又何
    需大費周章在掃描器上畫製千元紙鈔大小之格子？被告若非
    需經常使用掃描器進行掃瞄該類紙鈔，又何需如此？參諸前
    揭扣案之偽造新臺幣防偽線用紙3張，如前所述，經中央印
    製廠鑑定其安全線A4用紙係以具黏性之箔膜黏在紙張上再以
    噴墨方式印上彩色條狀仿造，與真鈔之折光變色窗式安全線
    不同。若被告無行使之意圖，純為好奇之趣味性質，則又何
    需如此大費周章將之利用影印機影印出來。
(四)、再以證人乙○○於本院再證稱：通話內容是製造偽鈔，偽鈔
    交易情形，他們的用詞「宣的」就是假的。例如94年7月20
    日13點23分某男問被告壹張真鈔可換幾張假鈔，被告講我算
    你1張2百5，意思是1張真鈔換4張假鈔。某男就告訴他換算
    比例是1比4。被告回答如果有人跟他換，他向人家拿是1比6
    ，也有人換1比3，被告換他1比4比較便宜。94年8月15日清
    晨4點29分是另一名不知名男子問他是否有在印，他回答有
    ，對方問他印幾張，被告說你過來看等情，復有通訊監察譯
    文附94聲搜字第961號卷可考。由該證人之證詞與監聽譯文
    互稽，被告即有意圖供行使之用之犯意，否則豈有談及兌換
    偽鈔之比例。至於辯護人所辯，該談論內容係被告3年前曾
    有行使偽鈔之經驗，而故為誇大之詞云云，然以監聽所得之
    譯文內容，被告並無吹噓之詞，皆在談論要兌換給對方之比
    例或有在印之情，甚至要對方過來看看等情，顯非吹噓之詞
    ，辯護人所辯亦難以採信。
(五)、妨害國幣懲治條例第3條第1項偽造幣券罪，並不以所偽造之
    幣券與真幣券完全相同為必要，以彩色影印方式印製幣券，
    外觀上足以使人誤為真鈔，即已足。最高法院88年台上字第
    5775號判決意旨參照。被告雖以從網站上擷取找出新台幣鈔
    券之圖檔下載，並以製作與真鈔防偽線相似之防偽線11條，
    若以之黏貼於其列印出之所下載幣券圖檔，自屬可能使人誤
    為真鈔，被告之辯護人以如此之製作方法，顯為不能犯云云
    ，亦不足採。
(六)、綜上，被告及其辯護人所辯，均難採憑。本案事證明確，被
    告犯行洵堪認定，應依法論科。
三、論罪科刑：
(一)、按中央銀行於50年7月1日在臺復業後，即已委託臺灣銀行發
    行新台幣，自是時起新臺幣即已具有國幣之功能，如有偽造
    變造等行為者，應依妨害國幣懲治條例論科，有司法院大
    法官釋字第99號解釋及最高法院56年臺上字第2171號判例可
    資參照。核被告所為，係犯妨害國幣懲治條例第3條第3項、
    第1項之意圖供行使之用，偽造幣券未遂罪。衡諸被告自94
    年6月8日起偽造紙鈔至被查獲之94年9月16日止之偽造紙鈔
    過程，因仿印技術未臻成熟，偽造出紙鈔防偽線11條，數量
    非多，所侵害之法益同一，仿印紙鈔之偽造行為不宜強行割
    裂先後，自應僅論以單純一罪。被查扣紙鈔之防偽線3張，
    尚未偽造完成紙鈔成品，仍屬未遂階段，為未遂犯，應依刑
    法第26條前段之規定，按既遂犯之刑度減輕其刑，被告係76
    年6月8日出生，於犯罪時甫滿18歲，年輕識淺，思慮欠周，
    因一時貪念而觸犯重典，又被告偽造之幣券尚未完成，對國
    家金融秩序尚未發生實質危害，其犯罪情狀洵堪憫恕，爰依
    刑法第59條之規定遞予減輕其刑。
(二)、刑法第59條為法院酌減審認標準見解之明文化，非屬法律之
    變更，附此敘明。
四、原判決撤銷之理由：
    原審以被告罪證明確，予以論罪科刑，固非無據。惟扣案
    之物係被告所有，然原判決未載於事實欄，從而其為沒收之
    諭知，即失所據。原判決認被告係將1百元及1千元之紙鈔
    掃瞄進入電腦中存檔，有如前述，則被告著手偽造紙幣之手
    法，並非以現鈔掃瞄機掃瞄存入電腦內，原審此部分認定，
    亦與事實不合。被告於95年10月11日因毒品危害防制條例
    案件，經台灣士林地方法院判處有期徒刑3月確定，並於95
    年11月7日易科罰金執行完畢，有本院之被告前案紀錄表可
    考，原審未及審酌逕認被告並無前案紀錄，而為被告緩刑5
    年之諭知，亦有不合。原判決既有可議之處，即屬無可維持
    ，應由本院撤銷改判。然被告否認其有意圖供行使之用，
    未著手據以上訴，並無理由。爰審酌被告於本案犯行時甫滿
    18 歲，學歷僅高中肄業，年輕識淺，定力不堅而犯下此案
    ，犯案所用之手段，然於原審坦承犯行，而於本院審理時審
    異前詞，並無悔意，惟其捐款新臺幣5萬元予慈善機構，充
    作公益，有95年2月15日佛教慈濟慈善事業基金會收據影本
    在卷，並考量其犯罪動機、生活狀況，犯罪尚未生實質之損
    害等一切情狀，量處如主文第2項所示之刑；再扣案之紙鈔
    防偽線3紙（11條）、電腦1組（含主機1台、螢幕1台、鍵盤
    2個、滑鼠1個、掃瞄列印機1台）及刀片1支，均係被告所有
    供犯罪所用之物，業據被告供明在卷，爰依刑法第38條第1
    項第2款之規定諭知沒收。
五、被告經合法傳喚，有送達回證附卷可稽，並無在監或在押情
    況，亦有被告之出入監簡列表附卷足憑，其無正當理由不到
    庭，爰不待其陳述，逕行判決。
據上論斷，應依刑事訴訟法第371條、第369條第1項前段、第364
條、第299條第1項前段，妨害國幣懲治條例第3條第3項、第1項
，刑法第11條前段、第26條前段、第59條、第38條第1項第2款，
罰金罰鍰提高標準條例第1條前段，判決如主文。
本案經檢察官林炳雄到庭執行職務。
中    華    民    國    95    年   12     月    21    日
                  刑事第十四庭審判長法  官  蘇隆惠
                                    法  官  陳玉雲
                                    法  官  林秀鳳
以上正本證明與原本無異。
如不服本判決，應於收受送達後十日內向本院提出上訴書狀，其
未敘述上訴之理由者並得於提起上訴後十日內向本院補提理由書
（均須按他造當事人之人數附繕本）。
                                    書記官  耿鳳君
中    華    民    國    95    年    12    月    22    日
附錄：本案論罪科刑法條全文
妨害國幣懲治條例第3 條第1 項、第3 項
意圖供行使之用，而偽造、變造幣券者，處無期徒刑或5 年以上
有期徒刑，得併科5 千元以下罰金。
犯前項之罪，因而擾亂金融，情節重大者，處死刑。


司法院資訊處製作；財團法人民間司法改革基金會備份。
